臺灣板橋地方法院交通事件裁定　　　　94年度交聲字第1358號
原處分機關　交通部公路總局臺北區監理所蘆洲監理站
受處分人即　甲○○
異　議　人
上列受處分人因違反道路交通管理處罰條例案件，對於交通部公
路總局臺北區監理所蘆洲監理站94年7 月1 日所為之處分（原處
分案號：蘆監二字第裁46-AEB367776號），聲明異議，本院裁定
如下：
    主  文
異議駁回。
    理  由
一、原處分意旨略以：異議人甲○○於民國94年5 月9 日18時22
    分許，在臺北市○○○路與長安東路路口，騎乘PNE －200
    號重型機車，因「不依規定兩段左轉」違規，遂由臺北市政
    警察局中山分局交通分隊執勤員警，依違反道路交通管理處
    罰條第48條第1 項第2 款規定，當場製單舉發之。嗣後經查
    核發現甲○○之重型機車駕駛執照（管轄編號：0000000000
    00）之前業經本站即交通部公路總局臺北區監理所蘆洲監理
    站（下稱蘆洲監理站）辦理交通違規案，易處吊扣駕駛執照
    之處分，期間自92年11月25日起至95年11月11日止在案。蘆
    洲監理站遂認為異議人於前揭時、地騎乘上開機車「不依規
    定兩段左轉」之同時，亦有「駕駛執照吊扣期間駕車」違規
    ，而於94年6 月3 日以北監蘆字第0946602180號函請臺北市
    政府警察局中山分局交通分隊另製作北市警交大字第AEB367
    776 號違反道路交通管理事件通知單，舉發PNE-200 號機車
    駕駛人即異議人有「駕駛執照吊扣期間駕車」違規之事實，
    依道路交通管理處罰條例第21條第1 項第7 款規定，裁處罰
    鍰新臺幣（下同）九千元，並依同條第4 項規定吊銷駕駛執
    照，及依同條例第67條第3 項之規定，一年內不得考領駕駛
    執照。
二、聲明異議意旨略以：異議人早於93年12月23日，在臺北市○
    ○○路，即因「駕駛執照吊扣期駕車」違規，違反道路交通
    管理處罰條例第21條第1 項第7 款，遭蘆洲監理站94年4 月
    7 日以蘆監二字第裁46-A5K804341號違反道路交通管理事件
    裁決書（下稱前案裁決書），裁處新臺幣一萬二千元，及吊
    銷駕駛執照，並依同條例第67第3 項之規定一年內不得考領
    駕駛執照。異議人遂於94年5 月7 日至蘆洲監理站，辦理繳
    交罰鍰，惟因異議人經濟狀況不佳，所以僅先繳交部分罰鍰
    二千元，並當場表示願接受吊銷駕駛執照之處分，然異議人
    事後因故並未能繳清其餘積欠罰鍰金額一萬元，則依上開裁
    決書內容，應可解讀為異議人之重型機車駕駛執照於94年5
    月7 日起即已完成吊銷手續。而當異議人於94年5 月9 日，
    在臺北市○○○路與長安東路路口，騎乘前開機車違規而遭
    員警攔查時，有出示異議人之小型汽車駕駛執照，所以，應
    認異議人係駕駛人持小型車駕駛執照駕駛重型機器腳踏車，
    係違反道路交通管理處罰條例第22條第1 項第4 款規定，而
    並非原處分機關所認定之「於駕駛執照吊扣期間駕車」，為
    此聲明異議，請求准予改處較合理之裁罰等語。
三、按汽車駕駛人，駕駛執照吊扣期間駕車者，處新臺幣六千元
    以上一萬二千元以下罰鍰，並當場禁止其駕駛及扣留其車輛
    牌照，並吊銷其駕駛執照，道路交通管理處罰條例第21條第
    1 項第7 款、第4 項有明文規定。又按汽車駕駛人，曾依本
　　條例其他各條規定吊銷駕駛執照者，一年內不得考領駕駛執
　  照，同條例第67條第3 項亦有明文。
四、經查：
(一)、異議人之重型機車駕駛執照（管轄編號：000000000000）業
    經蘆洲監理站辦理交通違規案件，易處吊扣駕駛執照之處分
    ，自92年11月25日起至95年11月11日止，該重型機車駕駛執
    照因尚未屆吊扣期滿，迄今仍吊扣在蘆洲監理站，未發還予
    異議人乙節，此有異議人機車駕照基本資料暨吊扣銷歷史情
    況紀錄1 紙、蘆洲監理站於93年4 月12日蘆監稽二字第ABＺ0
    00000 0000-000號駕駛執照吊扣執行單及於93年8 月20日蘆
    監稽二字第000000000 0000-000號駕駛執照吊扣執行單各1
    紙及前揭尚未發還予異議人之重型機車駕駛執照影本1 紙在
    卷可考。
(二)、按汽車所有人、駕駛人違反道路交通管理，經主管機關裁決
    後逾十五日未向管轄地方法院聲明異議，經處分吊銷汽車牌
    照或駕駛執照者，由公路主管機關逕行註銷，道路交通管理
    處罰條例第65條第1 項第1 款有明文規定。又按汽車牌照或
    駕駛執照受處罰吊扣、吊銷、註銷者，執行時應分別收繳汽
    車牌照或駕駛執照後，製發執行單交付被處分人收執；執行
　　汽車駕駛執照之吊扣、吊銷、註銷處分，由處罰機關「登錄
  　」於公路監理電腦資料檔案，此為違反道路交通管理事件統
    一裁罰基準及處理細則第66條第1 項、第69條第1 項分別訂
    有明文。則固然本件異議人前曾於93年12月23日12時13分許
    ，在台北市○○○路，騎乘PNE-200 號重型機車，因「駕駛
    執照吊扣期駕車」違規，曾經蘆洲監理站依道路交通管理處
    罰條例第21條第1 項第7 款規定，於94年4 月7 日以前案裁
    決書裁處新臺幣一萬二千元，及吊銷駕駛執照，並依同條例
    第67第3 項之規定一年內不得考領駕駛執照，且載明駕駛照
    限於94年5 月7 日前繳送，駕駛執照逾期不繳送者，自94年
    5 月8 日起加倍罰鍰為二萬四千元，並限於94年5 月22日前
    繳送，駕駛執照過期未繳送者，自年5 月8 日起逕行註銷，
    駕駛執照吊（註）銷後，自94年5 月8 日起一年內不得重新
    考領駕駛執照，此有前案裁決書1 份存卷可稽。然查，因異
    議人迄今並未繳清全部罰鍰結案，尚欠一萬元未繳，以致蘆
    洲監理站並未製發吊銷駕駛執照之執行單以交付被處分人即
    異議人收執，亦未將吊銷處分登錄在公路監理電腦資料檔案
    內，此為異議人所不爭執，並有前揭吊扣銷歷史情況紀錄1
    紙在卷可考，且前案裁決書上亦有由蘆洲監理站承辦人員以
    手寫註記「未吊銷」、「尚欠10,000」等字樣存卷可資佐證
    。據此可知，異議人之重型機車駕駛執照，迄今尚未經公路
    主管機關執行吊銷處分，而仍處於未被吊銷之狀態乙節，應
    堪認定。故異議人辯稱：伊重型機車駕駛執照已於94年5 月
    7 日起完成吊銷手續云云，係與事實不符，並無可採。從而
    ，異議人之重型機車駕駛執照於94年5 月9 日即異議人違規
    駕車事實發生當時，仍處於遭「吊扣」之狀態無誤。
(三)、異議人另辯稱：伊於被舉發違規當時係持有小型車駕駛執照
    ，而駕駛重型機車，應以道路交通管理處罰條例第22條第1
    項第4 款規定處罰云云。而固然道路交通管理處罰條例第22
    條第1 項第4 款有規定：「汽車駕駛人，持小型車駕駛執照
    ，駕駛重型機器腳踏車，處六百元以上一千二百元以下（即
    新臺幣一千八百元以上三千六百元以下）罰鍰，並禁止其駕
    駛」，惟按同條例第68條係規定：「汽車駕駛人，因違反本
    條例及道路交通安全規則之規定，受吊扣或吊銷駕駛執照處
    分時，吊扣或吊銷其持有各級車類之駕駛執照」，而該條文
    中所指「吊扣或吊銷各級車類之駕駛執照」，應係指道路交
    通安全規則第53條分類所指之駕駛執照外，亦包括第61條取
  　得高一級車類之駕駛資格者所准予駕駛較低級車類之駕駛資
    格，故重型機車駕駛人其駕駛執照如經吊扣處分後，雖其仍
　　持有汽車駕駛執照，但依上開條例第68條規定，應解釋為其
  　其駕駛重型機車之「資格」，業因其重型機車駕照吊扣之同
    時被剝奪禁止，不因其擁有汽車駕駛執照而解除。再者，按
    總統於94年2 月5 日以華總一義字第09400016841 號令公布
    ，並自95年2 月5 日開始施行之行政罰法第24條規定：「一
    行為違反數個行政法上義務規定而應處罰鍰者，依法定罰鍰
    額『最高』之規定裁處。但裁處之額度，不得低於各該規定
    之罰鍰最低額」，又參考刑法第55條規定有一行為而觸犯數
    罪名從一重處斷之原則，則縱使異議人於本件違規當時持有
    小型車駕駛執照，而駕駛重型機車之行為，係與道路交通管
    理處罰條例第68條之構成要件相合，然其以該一行為既亦同
    時違反同條例第21條第1 項第7 款之構成要件，依前揭從一
    重處斷之原則，自應依法定罰鍰較高之同條例第21條第1 項
    第7 款規定裁處罰鍰。故異議人主張應適用罰鍰較低之同條
    例第22條第1 項第4 款規定，即與前述法律適用之原則不符
    ，無從援引為裁罰之憑據。
五、綜上所述，原處分機關以異議人駕駛執照吊扣期間駕車違規
    ，據以援引首揭規定，裁處罰鍰九千元，並吊銷駕駛執照，
    一年內不得重新考領駕駛執照，並無不當，本件異議為無理
    由，應予駁回。
六、據上論斷，依道路交通案件處理辦法第19條，裁定如主文。
中　　華　　民　　國　　94　　年　　11　　月　　23　　日
                  交通法庭法　官  林淑婷
以上正本證明與原本無異
如不服本裁定應於送達後五日內向本院提出抗告狀
                          書記官  廖貞音
中　　華　　民　　國　　94　　年　　11　　月　　23　　日
